臺灣臺南地方法院民事判決　　　　　　　99年度訴字第1393號
原　　　告　陳文鴻
被　　　告　皆展有限公司
法定代理人　沈淑蘭
訴訟代理人　陳振榮律師
　　　　　　蔡碧仲律師
複代理人　　黃意婷
上列當事人間請求回復原狀等事件，於民國99年12月28日辯論終
結，本院判決如下：
    主      文
原告之訴及其假執行之聲請均駁回。
訴訟費用新臺幣伍仟捌佰肆拾元由原告負擔。
    事實及理由
一、按因契約涉訟者，如經當事人定有債務履行地，得由該履行
    地之法院管轄。民事訴訟法第12條定有明文。又管轄權之有
    無，應依原告主張之事實，按諸法律關於管轄之規定而為認
    定，與其請求之是否成立無涉。本件相對人依其主張，既係
    向契約履行地之法院起訴，按諸民事訴訟法第12條規定，原
    第一審法院即非無管轄權。至相對人主張之契約是否真正存
    在，則為實體法上之問題，不能據為定管轄之標準（最高法
    院65年台抗字第162 號判例參照）。經查原告主張被告承攬
    建造如附圖所示編號A 、B 、C 之溫室3 座（下稱系爭溫室
    ）坐落於臺南市○○區○○段392-3 地號土地（下稱系爭土
    地）上，而請求被告將如附圖所示編號A 、C 溫室回復原狀
    等語，故臺南市仁德區即為原告主張兩造間承攬契約之債務
    履行地，是本院對被告有管轄權，合先敘明。
二、次按訴狀送達後，原告不得將原訴變更或追加他訴。但擴張
    或減縮應受判決事項之聲明者，不在此限，民事訴訟法第25
    5 條第1 項第3 款亦有明文。本件原告起訴時原請求：（一
    ）被告應依合約圖面恢復標的物之原狀。（二）被告應給付
    原告新臺幣（下同）503,000 元。嗣原告於民國99年11月9
    日具狀變更及追加聲明為：（一）被告應將承建坐落系爭土
    地上，原告所有半弧型溫室2 座即如附圖所示編號A 、C ，
    修繕回復至可正常操作供溫室栽培作物使用之狀態。（二）
    被告如不依前項內容履行時，應給付原告503,662 元。（三
    ）被告應給付原告36,000元，並自99年9 月19日起至第1 項
    原告所有半弧型溫室修復之日止，按日給付2 千元之損害金
    。（四）原告願供擔保，請准宣告假執行。經核原告所為聲
    明之變更及追加核與上開規定相符，應予准許。
三、原告主張被告於98年5 月19日向原告承攬建造系爭溫室，兩
    造約定除水電外，包含基礎工程、鐵架工程【1.熱浸鍍鋅鋼
    材立柱2.鍍鋅水槽3.主橫樑4.所有配件及螺絲鍍鋅處理】、
    屋頂工程【披覆PEP0.15mm 塑布固定，四周圍32目網】及側
    立面披覆工程【PEP0.15mm 手動捲揚塑布，外加16目網固定
    】等，由被告依附圖施作，總價款99萬元。若實際施工與圖
    面有差異，兩造依協調辦理追加，且除天災、人為因素之損
    壞外，保固期自完工驗收合格日起2 年，又被告於媒體上宣
    傳系爭溫室為「力霸型溫室」，有抗風力強之優點，被告負
    責人亦曾向原告誇稱力霸型溫室可抗11級風，然被告承建之
    系爭溫室於98年10月上旬完工交由原告使用，因原告並無建
    築或土木專才，且相信被告為優良廠商，故原告依系爭溫室
    之外觀與系爭承攬合約之設計圖面相似即依約付款，並未驗
    收，亦不知系爭溫室有未按設計圖施工之情形，惟如附圖所
    示編號A 、C 溫室於99年9 月19日輕颱凡那比過境、本地僅
    達7 級風力、尚非天災之情形下，卻發生支架折損、披覆破
    壞，致使系爭溫室失去維持植栽特定環境狀態之效用等，應
    認屬工作物之品質及效用瑕疵，且系爭承攬合約之設計圖規
    範屋頂「支撐管∮1 ”」單剖面為3 支撐管，且第1 支撐管
    於迎風面接觸之鍍鋅管應有連接，但現場施工支撐管未與該
    鍍鋅管連接，導致迎風面之鍍鋅管未有足夠之強度結構而產
    生抗力不足之情形，又如附圖所示編號A 、C 溫室損壞之地
    方均為相同之處，因此可證應連接於鍍鋅管之支撐管未依系
    爭承攬合約規範施工該強度結構，而產生該支撐點抗力不足
    ，導致該部分一致性損壞，此與颱風等天災因素無關。被告
    未按設計圖施工所造成之損害顯已違約，應行回復如附圖所
    示編號A 、C 溫室能正常操作溫室栽培作物使用之狀態。又
    原告曾通知被告前來修復，被告負責人亦曾親來勘察，並派
    工準備修復，但經原告告知被告系爭溫室尚在保固期間後，
    被告竟悍然撤工，自此屢催無著。被告既拒絕修復，則如附
    圖所示編號A 、C 溫室經第3 人估價之修復費用為503,622
    元，原告即可自行修補後，向被告請求償還修復費用，且原
    告之主張未逾越民法第500 條規定之瑕疵發現期間。再者被
    告因其承攬如附圖所示編號A 、C 溫室損壞而造成原告栽植
    之蕃茄苗株4 千顆均遭風雨吹襲倒伏，無法繼續育成收獲，
    原告因之受有價值1 萬元之種苗4 千顆、肥料4 千元、支出
    工資12,000元，總計36,000元之損失，亦應由被告賠償。為
    此原告依民法第213 條及系爭承攬契約之施作瑕疵責任提起
    本件訴訟等語。並聲明：（一）被告應將承建坐落系爭土地
    上，原告所有半弧型溫室2 座即如附圖所示編號A 、C ，修
    繕回復至可正常操作供溫室栽培作物使用之狀態。（二）被
    告如不依前項內容履行時，應給付原告503,662 元。（三）
    被告應給付原告36,000元，並自99年9 月19日起至第1 項原
    告所有半弧型溫室修復之日止，按日給付2 千元之損害金。
    （四）原告願供擔保，請准宣告假執行。
四、被告則以系爭溫室已全部施作完畢，經原告驗收無誤後簽發
    票據支付工程尾款，並於98年10月中旬完工後交由原告使用
    將近1 年均無問題，是系爭溫室絕無未按圖施工之瑕疵，而
    系爭溫室之屋頂支撐管確係用於支撐屋頂弧管，惟系爭溫室
    設計圖雖未標示確切距離，但屋頂支撐管實未與屋頂弧管對
    角相連接，仍存有相當間距，故原告指摘系爭溫室支撐管未
    與鍍鋅管對角相連接，實際施工與設計圖面不符，有未按圖
    施工瑕疵，從而抗風力不足，造成連接處一致性損害云云，
    恐有誤解。又實際鍍鋅管長度雖與設計圖面不符，惟此不損
    及系爭溫室抗風級數，蓋原告實際丈量系爭溫室屋頂兩側支
    撐管實際長度為150 公分，而非設計圖所示之120 公分，固
    然屬實，然此乃被告未收費而額外施作於設計圖所示長度之
    手動捲揚帆布外，另外在超出之30公分旁加裝固定塑膠布，
    用以增強抗風能力並能防免雨水積留。況系爭溫室設計圖上
    鍍鋅管所載長度固為120 公分，然參酌系爭溫室名稱既為「
    新建半弧溫室工程」，文義解釋即知此溫室形體呈現弧狀，
    則中間支撐管長度必較兩旁為長，方成弧形，圓屋頂溫室俾
    利排水，防免雨水積留。是原告測量實際鍍鋅管長度260 公
    分確超出原設計圖所定之120 公分，然此係興建弧形溫室所
    必然之施作，且為被告設計圖記載錯誤所致，非被告恣意變
    更設計或未按圖施工。再者原告指摘損害發生於99年9 月19
    日，固屬保固期間無誤，惟如附圖所示編號A 、C 溫室受損
    乃肇因於99年9 月18日登陸之中颱凡那比所致，蓋系爭溫室
    即被告官方網站所指之力霸固定型溫室，適合大規模生產蔬
    果花卉，優點為造價低廉、主架高挑、附加設備容易與抗風
    力強，然系爭承攬合約與網站簡述雖有謂抗風力強，但未保
    證抗風力級數，此類溫室造價低廉，每坪平均單價約2,722
    元（即總價990,000 元除以總面積363.63坪），實乃1 簡易
    型溫室，恰逢中颱凡那比狹帶大雨及強風過境，此由如附圖
    所示編號A 、C 溫室之支撐管遭強風吹襲而明顯偏離原焊接
    處，亦足證當日風力之強，是如附圖所示編號A 、C 溫室受
    損實係天災肇致，非被告未按圖施工之故。況依行政院農業
    委員會訂定圓頂力霸塑膠型溫室、圓頂塑膠型溫室、山型力
    霸塑膠型溫室、山型塑膠型溫室、Venlo 力霸玻璃型溫室及
    單斜背塑膠型溫室等6 種農業溫室標率圖樣及其結構計算書
    ，可知其中與系爭溫室結構較為相近之圓頂力霸塑膠型溫室
    ，每坪價格較高，約8,000 元至12,000元，抗風力亦較強，
    惟其抗風級數亦僅達11級風，舉重以明輕，系爭溫室之成本
    較低，抗風級數亦較低，而中颱凡那比之風力又高於12級風
    ，顯見如附圖所示編號A 、C 溫室難敵天災而受損，與被告
    無涉等語資為抗辯。並聲明：（一）如主文第1 項所示。（
    二）如受不利判決，被告願供擔保請准宣告免為假執行。
五、兩造不爭執之事實：
（一）被告於98年5 月19日向原告承攬系爭溫室，約定除水電外
      ，包含基礎工程、鐵架工程【1.熱浸鍍鋅鋼材立柱2.鍍鋅
      水槽3.主橫樑4.所有配件及螺絲鍍鋅處理】、屋頂工程【
      披覆PEP0.15mm 塑布固定，四周圍32目網】及側立面披覆
      工程【PEP0.15mm 手動捲揚塑布，外加16目網固定】等，
      由被告施工，總價款99萬元，保固期自完工驗收合格日起
      2 年。
（二）系爭溫室於98年10月上旬完工交由原告使用，而於99年9
      月19日凡那比颱風過境後，造成如卷附原告提出之照片所
      示損壞。
六、原告又主張被告施作系爭溫室與其設計圖不符，故於99年9
    月19日輕颱凡那比過境時發生支架折損、披覆破壞，致如附
    圖所示編號A 、C 溫室失去維持植栽特定環境狀態之效用等
    損害，被告應將系爭溫室回復原狀，若被告不願回復原狀，
    則應給付原告503,662 元之修復費用，且如附圖所示編號A
    、C 溫室損壞造成原告受有36,000元之損害云云，則為被告
    否認，並以前開情詞置辯。經查：
（一）按當事人主張有利於己之事實者，就其事實有舉證之責任
      。民事訴訟法第277 條前段定有明文，此為舉證責任之分
      配原則。故主張權利存在之當事人，就權利發生事實，負
      有舉證責任；反之，主張權利不存在之當事人，就權利障
      礙事實、權利消滅事實及權利排除事實，負舉證責任。又
      定作人以工作有瑕疵，主張承攬人應負瑕疵擔保責任，即
      須就工作有可歸責於承攬人之瑕疵之事實負舉證之責。本
      件原告對於被告施作之系爭溫室已於98年10月上旬交由原
      告使用，迄至99年9 月19日凡那比颱風過境後，始發生損
      害之事實既不爭執，則原告另主張系爭溫室有未按設計圖
      施工致生抗風力不足之瑕疵，致系爭溫室受損害等情，自
      應由原告就此有利於己之情事負舉證之責，否則，無從為
      有利於原告之判決。
（二）原告主張被告施作系爭溫室與其設計圖不符乙節，無非以
      系爭承攬合約之設計圖規範屋頂「支撐管∮1 ”」單剖面
      為3 支撐管，且第1 支撐管於迎風面接觸之鍍鋅管應有連
      接，但現場施工支撐管未與該鍍鋅管連接，導致迎風面之
      鍍鋅管未有足夠之強度結構而產生抗力不足之情形，且如
      附圖所示編號A 、C 溫室損壞之地方均為相同之處，因此
      可證應連接於鍍鋅管之支撐管未依系爭承攬合約規範施工
      該強度結構，而產生該支撐點抗力不足，導致該部分一致
      性損壞，與颱風等天災因素無關云云為據。惟依兩造提出
      之系爭溫室設計圖顯示：系爭溫室屋頂「支撐管∮1 ”」
      單剖面為3 支撐管，但第1 支撐管與屋頂弧管（即原告所
      稱之迎風面接觸之鍍鋅管）間仍有間距，並未連接，僅其
      間距未標示距離乙節，有原告提出之設計圖7 件及被告提
      出之設計圖1 件在卷可稽，是原告主張系爭溫室屋頂第1
      支撐管於迎風面接觸之鍍鋅管應有連接，但被告施工支撐
      管未與該鍍鋅管連接，導致迎風面之鍍鋅管未有足夠之強
      度結構而產生抗力不足之情形云云，自屬無據，不足採信
      。又查被告固自承其實際施作系爭溫室之鍍鋅管長度分別
      有150 公分、260 公分，均與設計圖所示之120 公分不符
      等語，惟系爭溫室自98年10月中旬完工後交由原告使用，
      迄至99年9 月19日凡那比颱風入境台灣之前，均能發揮溫
      室之效用，期間原告均未對被告主張系爭溫室有何工作上
      之品質或效用瑕疵存在，而如附圖所示編號A 、C 溫室於
      凡那比颱風過境時始受有如卷附原告提出照片所示之損害
      等情，為原告所不爭執，可知系爭溫室雖有被告前開自承
      之施作與設計圖不符之瑕疵，但並不影響系爭溫室之效用
      ，直至99年9 月19日凡那比颱風過境後，如附圖所示編號
      A 、C 溫室始發生如原告所稱之支架折損、披覆破壞之情
      況，則如附圖所示編號A 、C 溫室之受損是否即如原告所
      稱係被告未按照系爭溫室之設計圖施作云云，實有可疑，
      原告復明確表明不請求鑑定系爭溫室損害之原因是否係被
      告施作與其設計圖不符所造成等語（見本院99年12月28日
      言詞辯論筆錄），則依現存卷證，自不因如附圖所示編號
      A 、C 溫室損壞之地方均為相同之處，遽認系爭溫室之損
      害乃因被告未按設計圖施作所致。雖原告請求本院勘驗系
      爭溫室，惟原告自承系爭溫室之現場狀況依原告提出之照
      片均有顯示等語（見本院同日言詞辯論筆錄），則本院縱
      至現場勘驗，亦僅能看出系爭溫室有如卷附原告提出照片
      所示之受損情況，但仍無從知悉該受損是否確因被告未按
      設計圖施作所致，是原告請求本院勘驗系爭溫室而不請求
      鑑定系爭溫室損害之原因，自無必要。參以中央氣象局於
      99年9 月18日5 時30分發佈凡那比颱風陸上警報、於同年
      月20日14時30分解除陸上颱風警報，其間凡那比颱風近中
      心最大風速及瞬間之最大陣風分別達12級風至16級風不等
      ，相當於每小時風速約119 公里至198 公里不等，當時台
      南縣、市包括系爭溫室所在之仁德鄉（即現在之仁德區）
      均達到停止辦公及上課之標準，而停止辦公及上課之標準
      ，乃依據氣象預報，颱風暴風半徑於4 小時內可能經過之
      地區，其平均風力可達7 級以上或陣風可達10級以上時等
      情，亦有被告提出之中央氣象局颱風警報發佈概況表、海
      上陸上颱風警報資料、行政院人事行政局天然災害停止辦
      公及上課情形、天然災害停止辦公及上課作業辦法等件附
      卷足憑，且為原告所不爭執，足見凡那比颱風之威力已達
      強風階段，並非如原告所稱僅為輕颱或7 級風速而已。是
      綜合上情，堪認系爭溫室應係凡那比颱風之強風過境始受
      損害甚明。而原告雖主張被告負責人曾向原告誇稱力霸型
      溫室可抗11級風云云，惟已為被告所否認，且依原告提出
      之被告公司宣傳網頁資料，並未載明被告有擔保與系爭溫
      室相同之力霸型溫室可抗風之級數，亦有原告提出之被告
      公司宣傳網頁資料2 份附卷可憑，堪認原告並未舉證以實
      其說，又兩造並無約定系爭溫室應可抗風之級數乙節，亦
      有兩造提出之溫室合約書各1 件在卷可按，則系爭溫室因
      不堪凡那比颱風之強風風速吹拂受損，自難認係被告未按
      系爭溫室之設計圖施作所造成之瑕疵，並不可歸責於被告
      。是原告另主張系爭溫室應連接於鍍鋅管之支撐管未依系
      爭承攬合約規範施工該強度結構，而產生該支撐點抗力不
      足，導致該部分一致性損壞，與颱風等天災因素無關云云
      ，亦屬無據，並不可採。
（三）再查系爭溫室之損害既因凡那比颱風所造成，並非被告施
      作未按照設計圖所致，乃不可歸責於被告，有如前述，則
      原告依民法第213 條及系爭承攬契約之施作瑕疵責任，請
      求被告將如附圖所示編號A 、C 溫室修繕回復原狀至可正
      常操作供溫室栽培作物使用之狀態，並請求被告如不回復
      原狀時，應給付原告自行回復原狀之費用503,662 元，及
      賠償原告因系爭溫室損害所受之36,000元損害，並自99年
      9 月19日起至前開溫室修復之日止，按日給付2 千元之損
      害金，均無理由，不應准許。
七、本件原告之訴既經駁回，其假執行之聲請因而失所依附，應
    併予駁回之。
八、末按訴訟費用，由敗訴之當事人負擔。法院為終局判決時，
    應依職權為訴訟費用之裁判。民事訴訟法第78條及第87條第
    1 項分別定有明文。經核本件訴訟費用額即為第一審裁判費
    5,840 元，而原告之請求為無理由，自應由原告負擔本件訴
    訟費用，本院爰依上開規定確定原告應負擔之訴訟費用如主
    文第2 項所示。
九、本件事證已臻明確，兩造其餘攻擊防禦方法及舉證，核與判
    決結果無影響，爰不一一論述，又原告所舉民法第72條、民
    事訴訟法第78條、第222 條、第282 條、第277 條、第288
    條、第364 條、第365 條及第366 條規定，均非請求權基礎
    ，且或屬本院之職權事項，亦均核與判決結果無影響，亦不
    一一論述，併此敘明。
據上論結，本件原告之訴為無理由，依民事訴訟法第78條、第87
條第1 項，判決如主文。
中    華    民    國    100   年    1     月    12    日
                  民事第三庭    法  官  林雯娟
以上正本係照原本作成。
如對本判決上訴，須於判決送達後20日內向本院提出上訴狀。如
委任律師提起上訴者，應一併繳納上訴審裁判費。
如對本判決上訴，須於判決送達後20日內向本院提出上訴狀及其
中    華    民    國    100   年    1     月    12    日
                                書記官  楊建新